【裁判字號】    98,交聲,1493
【裁判日期】    981118
【裁判案由】    聲明異議
【裁判全文】
臺灣彰化地方法院交通事件裁定        98年度交聲字第1493號
原處分機關    交通部公路總局臺中區監理所彰化監理站
異  議  人
即受處分人    乙○○
上列受處分人因違反道路交通管理處罰條例案件，對於交通部公
路總局臺中區監理所彰化監理站民國98年8 月19日所為之裁決（
彰監四字第裁64-AW0000000號），聲明異議，本院裁定如下：
    主  文
原處分撤銷。
乙○○不罰。
    理  由
一、原處分意旨略以：異議人即受處分人乙○○為車號G2V-766
    號重機車之車主，該機車駕駛人於民國98年6 月5 日下午5
    時49分許騎乘上揭重機車，行經臺北市○○街○段，有「機
    器腳踏車，不在規定車道行駛」之違規行為，為警逕行製單
    舉發，並經原處分機關裁處罰鍰新臺幣（下同）600 元，並
    依第63條第1 項記違規點數1 點之處分，於法並無不合等語
    。
二、聲明異議意旨略以：受處分人乙○○係車號G2V-766 重機車
    之車主，而該機車係由伊兄長甲○○所使用，其違規行駛在
    禁行機車道上，遭警拍照舉發，係因為其兄長甲○○原行駛
    在臺北市石牌捷運站西安街南向之單行道，經迴轉道迴轉至
    東華街一段北行，當時正值下班時段，該東華街一段之右側
    2 車道之車輛甚多，且路旁違規紅線停車，公車未停於公車
    專用停車處上下車，致使其兄長甲○○為自身騎車安全考量
    ，不得不短暫將該機車行駛在禁行機車道上，此乃因其兄長
    甲○○在當時交通路況擁擠情形下而被迫違規，在此「不得
    不違規」情形下，應是主管機關必須為用路人避免，自應不
    罰此違規情形，爰依法聲明異議，請求撤銷原處分。
三、按汽車駕駛人，爭道行駛有「十三機器腳踏車，不在規定車道
    行駛」之情形，處600 元以上1800元以下罰鍰；汽車駕駛人
    有第45條所列條款之一者，除依原條款處罰鍰外，並予記點
    違規點數1 點；本條例之處罰，受舉發違反道路交通管理事
    件之受處罰人，認為受舉發之違規行為應歸責他人者，應於
    舉發違反道路交通管理事件通知單應到案日期前，檢附相關
    證據及應歸責人相關證明文件，向處罰機關告知應歸責人，
    處罰機關應即另行通知應歸責人到案依法處理，逾期未依規
    定辦理者，仍依本條例各該違反條款規定處罰，道路交通管
    理處罰條例第45條第13款、第63條第1 項第1 款、第85條第
    1 項分別定有明文。
四、經查：
  (一)本件車號G2V-766 號重機車之駕駛人於民國98年6 月5 日下
    午5 時49分許騎乘該重機車，行經臺北市○○街○段，有「
    機器腳踏車，不在規定車道行駛」之違規行為，為警拍照逕
    行舉發，有臺北市政府警察局北市警交大字第AW0000000 號
    舉發違反道路交通管理事件通知單及舉發照片在卷可參，並
    為該重機車之駕駛人甲○○所不爭執，是該車號G2V-766 號
    之重機車確有道路交通管理處罰條例第45條「機器腳踏車，
    不在規定車道行駛」之違規事由，堪認非無憑據。
  (二)又證人即勤執員警陳昀辰於本院訊問時結證稱：本件執勤地
    點在汽車招呼站，違規人是從我後面過來，我沒有看到他行
    駛的路線，在西安街一段可以從捷運軌道下方迴轉到東華街
    一段，迴轉地方距離我執勤地點約100 公尺，我一看到違規
    人從我後方過來，我就拍照，當時是下午5 時50分正值下班
    時間，在違規照片上之公車前面幾輛機車是在內線車道上不
    違規，在違規照片上之計程車旁有部機車違規應該也有拍照
    ，當時1 小時內共舉發了40幾件，因那個位置常被舉發違規
    等語（見本院卷第24、25頁），而證人甲○○於本院訊問時
    結證稱：98年6 月5 日下午5 時49分有騎車號G2V-766 號之
    重機車在臺北市○○街○段禁行機車道上，當時我行駛的路
    線是從西安街迴轉至東華街上，因東華街是單行道，迴轉過
    來後，如果馬上切到外側機車道時會遭後方車輛撞及危險，
    所以迴轉後我還是保持在內側車道，再加上車道當時是汽車
    紅線停車及公車專用格，所以我沒有空間可以行駛到機車道
    上，我是被迫的行駛禁行機車道上，在禁行機車道上不到1
    分鐘時間，我繞過公車就回到機車道上等語（見本院卷第23
    頁反面），再佐以卷附異議人及證人陳昀辰所提現場照片，
    可知該路段為三線道，內線車道為禁行機車道，中線及外側
    車道則無禁行機車，證人甲○○在騎上揭重機車自西安街迴
    轉至東華街上時，其仍應遵循機車兩段式左轉之規定，實不
    可直接迴轉至禁行機車道上，再慢慢騎回原應行之車道上，
    此乃機車應為二段式左轉所應然，故證人甲○○證稱其係「
    被迫行駛禁行機車道上」，實非為阻卻違規之理由，當附此
    敘明。
  (三)而異議人乙○○於聲明異議書狀中及本院訊問時明確指出本
    件違規駕駛者為其兄長甲○○，且證人甲○○亦於本院訊問
    時具結證稱，其確於98年6 月5 日下午5 時49分騎車號G2V-
    766 號重機車在臺北市○○街○段禁行機車道上等語（見本
    院卷第23頁反面），參之前揭證述，證人甲○○既為本件違
    規車輛之駕駛者，依上揭道路交通管理處罰條例第85條第1
    項之規定，當以應歸責之人為受處罰人。異議人為本件違規
    重機車之車主，而非違規行為人，該違規行為之人既已知悉
    ，當處罰該行為人，洵屬當然。
  (四)綜上所述，異議人既非違規行為人，當無令其負責之理，本
    件異議為有理由，原處分機關未予究明，逕以異議人有道路
    交通管理處罰條例第45條第13款之違規行為對之裁罰，於法
    顯有未合，自應將原處分撤銷，並諭知異議人不罰，以資適
    法。
  (五)至於證人甲○○應為本件違規事由之可歸責行為人，似宜由
    原處分機關另行處理，附此敘明。
五、據上論斷，應依道路交通管理處罰條例第87條第2 項、道路
    交通案件處理辦法第20條前段，裁定如主文。
中    華    民    國    98    年    11    月    18    日
                  交通法庭法  官  李淑惠
以上正本證明與原本無異。
如不服本裁定，應於裁定送達後5日內，向本院提出抗告狀(須附
繕本)。
中    華    民    國    98    年    11    月    18    日
                          書記官  張清秀


司法院資訊處製作；財團法人民間司法改革基金會備份。
